臺灣高等法院刑事判決　　　　　　　　　　　　　九十三年度上訴字第一一九九號
　　上　訴　人　臺灣臺北地方法院檢察署檢察官
　　被　　　告　乙○○
右上訴人因偽造文書等案件，不服臺灣臺北地方法院九十二年度訴字第一三六三號，
中華民國九十三年三月二十五日第一審判決（起訴案號：臺灣臺北地方法院檢察署九
十二年度偵字第一○三三號），提起上訴，本院判決如左：
    主  文
原判決撤銷。
乙○○以詐術得財產上不法之利益，累犯，處有期徒刑參月，如易科罰金，以佰元
折算壹日；又意圖為自己不法之所有，以詐術使人將本人之物交付，未遂，累犯，處
有期徒刑貳月，如易科罰金，以佰元折算壹日。應執行有期徒刑肆月，如易科罰金
，以佰元折算壹日。
其他被訴於九十一年十月二十二日下午四時許、同年月二十四日晚上七時許、同年月
二十八日晚上七時許及同年月三十一日晚上九時許行使偽造私文書部分，發回臺灣臺
北地方法院。
    事  實
一、乙○○前因詐欺罪，經法院判處有期徒刑五月確定，於九十一年二月十一日執行
    完畢。其於九十一年十一月一日前數日，二次與甲○○聯絡表示欲包車前往桃園
    ，均因甲○○有事而作罷。甲○○因曾聽聞友人丙○○談及其駕駛計程車時遭詐
    欺行動電話及車資經過而心生懷疑，即將此事告知丙○○。詎乙○○仍不知悔改
    ，分別基於為自己不法所有及財產上不法利益之意圖，於九十一年十一月一日晚
    上七時三十分許，再次與甲○○聯繫欲搭車，甲○○便轉告丙○○，丙○○即搭
    乘友人林哲民所駕駛之汽車跟隨在甲○○計程車之後，乙○○明知其身上僅攜帶
    新臺幣（下同）九百餘元而不足支付前往桃園之車資，仍在臺北市○○路某處搭
    上甲○○所駕駛之計程車，上車後，乙○○先稱欲前往桃園，途中又改稱欲前往
    士林、天母，待車行至臺灣士林地方法院附近之死巷時，乙○○為遂其趁機詐欺
    行動電話及免付車資之目的，即佯以與朋友聯絡為由向甲○○詐借行動電話並下
    車撥打，因甲○○隨即下車監看乙○○撥打電話之狀況，乙○○見狀便將行動電
    話交還甲○○而未得逞，並上車表示欲前往桃園，但稱需先前往臺北市○○○路
    、民生東路附近，待甲○○依乙○○之指示駕車前往臺北市華泰飯店附近巷子後
    ，乙○○再次向甲○○借用行動電話，於撥打電話時佯裝係與朋友交談而朋友欲
    下樓交付物品，話畢由甲○○取回行動電話後即藉口進入該處附近某大樓內找朋
    友而離去，因而詐得不給付計程車車資四百五十元之財產上不法利益，甲○○因
    在停車處等待十幾分鐘後仍未見乙○○返回即以無線電聯絡附近其他計程車司機
    、丙○○及林哲民一同尋找乙○○，並由甲○○及附近不知名之攤販報警，旋於
    同日晚上九時十五分許，由林哲民在臺北市○○○路○段五八號前發現乙○○而
    交由到場警員處理。
二、案經臺北市政府警察局中山分局報請臺灣臺北地方法院檢察署檢察官偵查起訴。
    理  由
壹、撤銷改判部分：
一、右開犯罪事實，業據被告乙○○於本院審判時供認不諱，所供核與被害人甲○○
    之指訴及證人丙○○、林哲民證稱之情節相符，並有證人丙○○與甲○○當庭繪
    製在華泰飯店附近停車處及事後找到被告之現場圖在卷可參。事證明確，被告犯
    行，堪以認定。
二、核被告所為，係犯刑法第三百三十九條第三項、第一項之詐欺取財未遂罪及同條
    第二項之詐欺得利罪，應依同條第一項規定處刑。被告詐得不需給付車資四百五
    十元之財產上不法利益，應屬刑法第三百三十九條第二項之詐欺得利罪，公訴人
    認係犯同條第一項之詐欺取財罪，尚有未洽，因不礙於事實之同一性，起訴法條
    應予變更。其已著手實施詐欺取財之犯罪而不遂，為未遂犯，按既遂犯之刑減輕
    。所犯上開二罪，犯意各別，構成要件不同，應分論併罰。被告前因詐欺案件，
    經法院判處有期徒刑五月確定，於九十一年二月十一日執行完畢，有本院被告全
    國前案紀錄表足憑，於五年內再犯本案有期徒刑以上之二罪，為累犯，依法應各
    加重其刑。所犯詐欺取財部分並依法先加後減之。原審據以論科，雖非無見。然
    查，原判決認被告所犯上開二罪，有方法結果之牽連關係，則有未合。檢察官就
    原審不另為無罪（即被訴詐欺丙○○）部分，仍執前詞，執以上訴，雖非可採（
    詳後述），然原判決關此部分既有可議，即屬無可維持，應予撤銷改判。爰審酌
    被告前案以相同手法詐騙行動電話及車資，經判刑、執行完畢後，仍不知悔改，
    再次犯下本案犯行，素行不良，其犯罪之手段、所詐得之利益及對於被害人所生
    之損害，暨犯後態度等情狀，分別量處如主文第二項所示之刑，並諭知易科罰金
    之折算標準，及定其應執行刑與諭知易科罰金之折算標準。
三、公訴意旨另以：被告意圖為自己不法之所有，於九十一年八月二十二日晚上九十
    三十分許，在臺北市○○路附近，攔乘丙○○駕駛之計程車，指示丙○○開往西
    門町，於車行至同市○○路時，被告即向丙○○佯稱借用行動電話，丙○○不疑
    有他，遂將其所有之易利信Ｔ二○行動電話一支（含晶片一枚）借予被告，被告
    取得後即以車內收訊不良需下車撥打為由，於下車後快速逃離現場，因而詐得丙○○所有之上開行動電話一支及計程車車資二百元，因認被告就此部分涉犯刑法
    第三百三十九條第一項之詐欺取財罪嫌。被告則堅決否認有上開犯行，並辯稱：
    伊於本案開庭前並未曾看過丙○○，未詐騙藍威鍾所有之行動電話及車資等語。
    按告訴人之告訴，係以使被告受刑事訴追為目的，是其陳述是否與事實相符，仍
    應調查其他證據以資審認。告訴人丙○○雖於原審調查中證述其遭被告詐騙行動
    電話及車資之情節，並提出被告用以與其交換之行動電話（ＭＯＴＯＲＯＬＡ牌
    ＣＤ九二八型號，內無晶片）一支作為佐證，惟該行動電話內並無晶片，且因審
    理時距離案發時間已逾六月而無法調查曾搭配使用之行動電話門號，實難得知告
    訴人提出之行動電話與被告是否有關聯。而證人甲○○及林哲民均係經由告訴人
    丙○○轉述而得知告訴人丙○○遭詐騙行動電話及車資之經過，均未實際親眼見
    聞告訴人丙○○遭詐騙之過程，亦難作為告訴人丙○○證述之補強證據。檢察官
    就此部分所提之證據尚無法證明被告確有涉犯上開罪嫌，且查無積極證據足資證
    明被告有前開犯行，因公訴人認此部分與前開有罪部分有裁判上一罪關係，不另
    為無罪之諭知。
貳、撤銷發回部分：
一、公訴意旨略以：被告另基於偽造文書之概括犯意，於九十一年十月二十二日下午
    四時許、同年月二十四日晚上七時許、同年月二十八日晚上七時許及同年月三十
    一日晚上九時許，前往設於臺北市○○○路三六號「全揚通訊社」，佯稱係涂尚
    文，將其前曾自計程車司機處詐得之行動電話共五支，連續販予不知情之林亦均
    ，並連續在販賣切結書上偽簽涂尚文之姓名而偽造切結書私文書，足以生損害於
    涂尚文及林亦均，因認被告涉犯偽造文書罪嫌。
二、原審以被告前於九十一年十一月八日竊取周美嬌所有黑色皮包一個，經臺灣士林
    地方法院於九十二年一月二十日以九十二年度士簡字第六五號判處拘役五十日確
    定，因認被告於九十一年十月二十二日下午四時許、同年月二十四日晚上七時許
    、同年月二十八日晚上七時許及同年月三十一日晚上九時許，所犯連續行使偽造
    私文書出售行動電話部分犯行，為上開確定判決之既判力所及，而為免訴之判決
    ，固非無見。然查，上開確定判決之犯罪事實為「竊取周美嬌所有黑色皮包一個
    」，本案起訴事實則為「冒用涂尚文名義以行使偽造私文書」，兩者犯罪事實不
    同，犯罪手法有異，如何得謂有裁判上一罪關係，尚待釐清。原審就此部分諭知
    免訴之判決，自有未合。檢察官上訴執以指摘原判決此部分不當，為有理由，應
    予撤銷，發回原審法院另為適當之處理。
據上論斷，應依刑事訴訟法第三百六十九條第一項、第三百六十四條、第二百九十九
條第一項前段、第三百條、刑法第三百三十九條、第二十六條前段、第四十七條、第
四十一條第一項、第五十一條第五款、罰金罰鍰提高標準條例第一條前段、第二條，
判決如主文。
本案經檢察官呂丁旺到庭執行職務。
中　　　華　　　民　　　國　　九十三　　年　　　六　　　月　　 三十 　　日
                              臺灣高等法院刑事第十庭
                                  審判長法  官  溫　耀　源
                                        法  官  周  政  達
                                        法  官  吳      燦
右正本證明與原本無異。
詐欺部分不得上訴。
其他部分如不服本判決，應於收受送達後十日內向本院提出上訴書狀，其未敘述上訴
之理由者並得於提起上訴後十日內向本院補提理由書（均須按他造當事人之人數附繕
本）。
          　　　　　　　　　　　　　　　書記官  陳　靜　姿
中　　　華　　　民　　　國　　九十三　　年　　　六　　　月　　 三十 　　日
附錄：本案論罪科刑法條全文
刑法第三百三十九條
意圖為自己或第三人不法之所有，以詐術使人將本人或第三人之物交付者，處五年以
下有期徒刑、拘役或科或併科一千元以下罰金。
以前項方法得財產上不法之利益或使第三人得之者，亦同。
前二項之未遂犯罰之。
